【裁判字號】    97,重訴,1
【裁判日期】    971203
【裁判案由】    毒品危害防制條例
【裁判全文】
臺灣桃園地方法院刑事判決               97年度重訴字第1號
公  訴  人  臺灣桃園地方法院檢察署檢察官
被      告  丁○○
選任辯護人  李建慶律師
上列被告因違反毒品危害防制條例案件，經檢察官提起公訴（96
年度偵字第856 號），本院判決如:
    主  文
丁○○共同運輸第一級毒品，處有期徒刑捌年，扣案海洛因罐
（合計淨重貳仟零玖拾點柒陸公克，純度百分之柒拾陸點零柒，
純質淨重壹仟伍佰玖拾點肆肆公克，連同包裝之髮膠罐參個與黏
著於罐內之薄膜）沒收銷燬之，扣案行李箱壹個、藍色圓形墊子
參個沒收；未扣案之運輸毒品所得新臺幣萬伍仟元沒收，如全
部或一部不能沒收時，以其財產抵償之。
    犯罪事實
一、丁○○因丙○○（通緝中）擬以伴遊小姐為掩飾而遂運輸毒
    品入境之目的，於民國92年8 月間某日，丙○○透過具有共
    同犯意聯絡之己○○（另案通緝中）要求己○○之國中同學
    丁○○以伴遊名義找尋酒店小姐至泰國，再伺機走私毒品。
    丁○○明知海洛因為毒品危害防制條例第2 條第2 項第1 款
    所規定列管之第一級毒品，不得運輸及持有，並為行政院依
    懲治走私條例第2 條第3 項（原為第4 項，於95年5 月30日
    修正刪除第3 項常業犯之規定，故將此第4 項移至第3 項）
    規定公告之「管制物品項目及其數額」甲項第4 款所列管制
    進出口之物品，禁止運輸、私運進口，竟共同基於運輸第一
    級毒品海洛因之犯意聯絡，由丁○○再透過其不知情之高中
    同學庚○○（經臺灣桃園地方法院檢察署檢察官以96年度偵
    字第856 號為不起訴處分），以需要酒店小姐前往泰國伴遊
    為由，出國前及回國後各給付1 次，每次各新臺幣（下同）
    3 萬5 千元之代價，委請庚○○介紹適當人選，庚○○遂於
    1 週內某日，電詢乙○○（另案經臺灣高等法院95年度重訴
    字第48號判處有期徒刑7 年6 月確定）是否願意前往，乙○○表示同意後，庚○○遂將丁○○所使用門號為0000000000
    號行動電話告知乙○○，由丁○○與乙○○聯絡運輸毒品事
    宜。嗣後，丁○○委請庚○○於92年8 月10日某時許，至乙○○當時位於臺北市○○○路○ 段59巷21號6 樓之5 租屋處
    樓下，收取乙○○之護照、身分證影本及照片2 張，庚○○
    取得後隨即轉交予丁○○為乙○○辦理前往泰國之簽證，並
    購買泰商泰國航空國際有限公司（下稱泰航）飛往泰國曼谷
    之來回機票，去程並預訂於92年8 月16日飛往泰國曼谷之Ｔ
    Ｇ631 號班機，俟辦妥後，丁○○再將該護照、機票轉交予
    己○○，由己○○以2 千元之代價，另僱請不知情之戊○○
    於92年8 月15日某時許，前往乙○○前開租屋處樓下，將裝
    有該機票、簽證及所約定之前金3 萬5 千元之信封1 紙，交
    乙○○上開租住處不知情之管理員轉交予乙○○。乙○○撘
    乘上開班機抵達泰國曼谷機場後，隨即依約撥打丁○○所持
    用之前開行動電話回臺，告知其已依計畫抵達泰國曼谷，丁○○隨即通知在泰國之聯絡人，即一與丁○○渠等有共同犯
    意聯絡，姓名年籍不詳之羅姓成年男子前往曼谷機場與乙○○會合，並共同投宿在泰國某旅店。乙○○與該羅姓男子於
    泰國短暫停留1 日後，於92年8 月18日清晨起床時，由羅姓
    成年男子將第一級毒品海洛因放入其所有之洗髮乳罐3 罐內
    ，再以薄膜黏著於洗髮乳罐內覆蓋於毒品上（合計淨重
    2090.76 公克，純度百分之76.07 ，純質淨重1590.44 公克
    ，包裝重265.09公克），再於薄膜上置放其所有之藍色圓形
    墊子各1 個（計3 個）後，復於該墊子上各放入1 層洗髮乳
    於罐子最上層後，蓋上罐蓋以圖掩飾，並將該3 罐置有第一
    級毒品海洛因之洗髮乳罐，放入羅姓成年男子陪同乙○○在
    泰國百貨公司所購得之行李箱1 只後交予乙○○。乙○○遂
    於92年8 月18日早上某時許，先與該羅姓成年男子一同攜帶
    該藏有海洛因之行李箱前往泰國曼谷機場，隨即以乙○○之
    名義托運該行李箱，己○○亦前往機場擔任接應任務，乙○○、己○○於92年8 月18日8 時許，共同搭乘泰航ＴＧ632
    號班機，共同自泰國攜帶該內含毒品海洛因之行李箱返臺。
    嗣於同日下午某時，乙○○及己○○所撘乘之上開班機過境
    香港時，乙○○撥打丁○○所持有之前開行動電話擬連絡接
    機事宜未果後，遂撥打庚○○之行動電話要求庚○○為其聯
    絡丁○○確認接機以及領取尾款事宜。於同日下午3 時許，
    乙○○及己○○飛抵中正機場，而共同私運管制進口之第一
    級毒品海洛因進入我國國境，乙○○、己○○入境後，即由
    乙○○攜帶上開藏有海洛因之行李箱企圖闖關，己○○則負
    責在後接應。嗣因內政部警政署航空警察局安檢隊會同財政
    部臺北關稅局人員以Ｘ光檢查儀檢查乙○○所託運行李箱時
    ，察覺內容有異，即實施監控，而於同日下午3 時40分許，
    確認由乙○○攜帶該行李箱通過綠色檢查檯時，將之移至紅
    線應申報檯開箱檢查，當場在乙○○攜帶之行李箱中3 罐洗
    髮乳罐內，扣得前揭毒品海洛因，另扣得己○○所有供（但
    非專供）方便攜帶、藏放該海洛因之行李箱1 個、藍色圓形
    墊子3 個（該3 個墊子未隨案移送）。
二、案經內政部警政署航空警察局移送臺灣桃園地方法院檢察官
    偵查起訴。
    理  由
壹、證據能力：
一、按被告以外之人於審判中有滯留國外或所在不明而無法傳喚
    或傳喚不到者，其於檢察事務官、司法警察官或司法警察調
    查中所為之陳述，經證明具有可信之特別情況，且為證明犯
    罪事實之存否所必要者，得為證據；刑事訴訟法第159 條之
    3 第3 款規定甚明。查證人己○○於警詢時之陳述，對於被
    告而言，固屬被告以外之人於審判外之言詞陳述，為傳聞證
    據，惟證人己○○迭經本院傳喚不到，有本院送達證書附卷
    可稽，且業經本院94年度重訴字第26號通緝中，而審酌證人
    己○○乃具備通常智識程度之成年人，且其於警詢中係先坦
    承自己有參與運輸第一級毒品海洛因之不利於己事實後，方
    證稱被告丁○○亦知情所運輸者為第一級毒品海洛因，足認
    證人己○○於警詢中之證述係出於自由意識下所為，加以證
    人己○○於警詢中之證述距案發日較近，當時可立即反應所
    知，較無事後串謀而故為迴護被告之機會，足認證人己○○
    於警詢所為之陳述，客觀上具有較可信之特別情況，且亦為
    證明被告運輸第一級毒品犯行存否所必要，依上揭規定，證
    人己○○於警詢中之證言自有證據能力。
二、次按本案所引用之其餘供述及非供述證據，經本院依法踐行
    調查證據程式，檢察官、辯護人及被告均不爭執其餘各該證
    據之證據能力，且迄本院言詞辯論終結前未就其餘證據之證
    據能力聲明異議，又查無依法應排除其證據能力之情形，是
    後述所引用其餘證據之證據能力均無疑義，依法自有證據能
    ，均得作為本案證據，附此敘明。
貳、認定犯罪事實之證據及理由：
一、訊據被告丁○○固坦承有居中介紹共犯己○○及乙○○認識
    ，對於受共犯己○○委託向共犯乙○○收取護照亦不否認，
    惟矢口否認有何運輸毒品犯行，辯稱: 伊只是介紹伴遊小姐
    ，對於運輸毒品之情事完全不知情，雖係由伊委請庚○○向
    乙○○收取護照等資料，惟係受己○○所託，且拿到乙○○
    之護照等資料後，便交給己○○，並非係由伊為乙○○購買
    機票、辦理簽證云云。經查:
  (一)共犯己○○要求被告以伴遊名義找尋酒店小姐至泰國，打算
    伺機走私毒品，被告遂委請不知情之庚○○介紹適當人選，
    庚○○電詢共犯乙○○同意後，被告委請庚○○於92年8 月
    10日某時許，至共犯乙○○當時位於臺北市○○○路○ 段59
    巷21號6 樓之5 租屋處樓下，收取乙○○之護照、身分證影
    本及照片2 張，庚○○取得後隨即轉交予被告，共犯乙○○
    攜帶藏有海洛因（合計淨重2090.76 公克，純度百分之
    76.07 ，純質淨重1590.44 公克，包裝重265.09公克）之行
    李箱企圖自泰國入境臺灣闖關，嗣因內政部警政署航空警察
    局安檢隊會同財政部臺北關稅局人員以Ｘ光檢查儀檢查共犯
    乙○○所託運行李箱時，察覺內容有異，即實施監控，而於
    同日下午3 時40分許，確認由共犯乙○○攜帶該行李箱通過
    綠色檢查檯時，將之移至紅線應申報檯開箱檢查，當場在共
    犯乙○○攜帶之行李箱中3 罐洗髮乳罐內，扣得前揭毒品海
    洛因等情，業據證人即媒介本案被告認識共犯乙○○認識者
    庚○○於本院審理時及證人即查獲本案海關人員粘秀珠於本
    院94年度重訴字第26號一案審理時證述綦詳，復有法務部調
    查局92年9 月17日調科壹字第080006822 號鑑定通知書1 紙
    可資佐證、臺北關稅局扣押貨物、運輸工具收據及搜索筆錄
    附卷可稽，亦為被告所不否認，此情應堪認定。
  (二)至被告邀集共犯乙○○前往泰國時，即知悉共犯乙○○前往
    泰國之目的為運輸毒品一情，業據證人即共犯己○○於警詢
    時證稱: 「（丁○○在安排乙○○出國前是否知道會要讓她
    帶毒品回國？）知道。因為我曾告訴過他。」（參見臺灣桃
    園地方法院檢察署96年度偵字第856 號偵查卷第7 頁反面）
    等語無訛，證人己○○明確證陳其確曾告知本案被告安排共
    犯乙○○前往泰國之目的係為運輸毒品，而證人己○○該等
    證詞除導致自身涉犯運輸毒品罪嫌外，亦不能減免自己刑責
    ，證人己○○之證述可信度極高。
  (三)又證人己○○另又證述；「丙○○所交付給我的5 萬元新臺
    幣，經我交付給丁○○，讓丁○○去買乙○○的去泰國來回
    機票。」「另外代買乙○○購買機票的錢是因為丁○○要求
    先拿錢後才要訂機票，我先向丙○○拿5 萬元臺幣交給丁○○，不是由丁○○代墊款。」等語明確（參見臺灣桃園地方
    法院檢察署96年度偵字第856 號偵查卷第7 頁反面），證人
    庚○○到庭具結證稱；「（在乙○○出國前，你是否曾經跟
    他碰過面？）有。」「（為何碰面？）拿她的護照。」「（
    為何你會去拿她的護照？）是丁○○叫我去跟他拿護照。」
    「（他如何跟你說拿護照這件事情？）請我去跟她拿護照，
    他說要幫乙○○辦機票。」「（你拿到護照後交給誰？）丁○○。」等語綦詳（參見本院審理卷第81-82 頁），而證人
    即共犯乙○○於本院審理時證稱；「（小林跟你說過什麼？
    ）他說出國時會請人送我去機場，也會幫我辦護照，辦好後
    會拿給我，回國時會請人去機場載我，但沒有提到去泰國伴
    遊的事情」（參見本院卷第117 頁）等語明確，從證人己○○、庚○○及乙○○之證詞互相勾稽，足認共犯乙○○前往
    泰國運輸毒品回臺之機票、簽證，係由本件被告所辦理，被
    告辯稱伊僅係受共犯己○○委託向共犯乙○○收取護照等資
    料，但共犯乙○○之機票非其所購買云云，已非可信，且衡
    情被告要求須先拿到錢後始願意代購機票，足見被告預見共
    犯乙○○是否成行之變數以及風險極大，與一般單純介紹伴
    遊小姐出國辦遊之常情相悖，反與媒介運輸毒品之情狀相符
    ，顯見被告對共犯乙○○前往泰國之目的係運輸毒品知悉甚
    明；又證人己○○復證述；「另外乙○○回臺時，是丙○○
    打電話告訴我，說乙○○有帶一些違禁品，要我看著他通關
    。」等語甚詳（參見臺灣桃園地方法院檢察署96年度偵字第
    856 號偵查卷第7 頁反面），證人庚○○到庭具結證稱；「
    （你稱乙○○出國後在香港機場打電話給你，跟你說什麼？
    ）乙○○說在泰國的人請他帶東西回來，拿給要去接機的人
    。」「（乙○○有無叫你把這件事轉告誰？）有，乙○○不
    知道誰要來接機，所以請我聯絡丁○○，因為她的7 萬元去
    之前拿到一半，回國後可以拿到另一半，所以乙○○的意思
    是叫我去聯絡丁○○確認誰來接機並且拿尾款。」（參見本
    院卷第82-83 頁）等語屬實，而證人乙○○於本院審理時證
    述；「我在香港機場有打電話給小林，我要跟他說羅先生有
    東西要給他且告訴他不用來接我，因為我男友要來接我，但
    小林電話不通，所以我才打電話給庚○○，請庚○○聯絡小
    林。」「庚○○回電時說他有跟小林講好了，…，但是庚○○的意思就是小林還是會找人來接我。」（參見本院卷第
    119 頁）等語明確，證人己○○、庚○○、乙○○證詞互相
    勾稽可知本案被告得隨時且立即聯繫本件運毒之主謀丙○○
    ，本案被告除了積極參與共犯乙○○出國運輸毒品之前置作
    業外，又能隨時與運輸毒品主謀丙○○及己○○保持聯繫，
    成為本件運毒之對外窗口，足資證明被告並非僅是單純介紹
    共犯己○○與共犯乙○○認識，而係對於本件運輸毒品入境
    之細節知悉甚詳，且居於樞紐地位，徵諸運輸毒品係為高暴
    利、高風險之非法行為，若由不知情之人擔任事前準備之核
    心工作以及聯繫工作，依一般常情，自有相當理由會擔憂其
    發現後是否會私吞毒品而逃逸或向警方檢舉，是難認立於本
    件樞紐腳色之本案被告對於運屬毒品完全不知情，本件被告
    辯稱伊對運輸毒品完全不知情，顯係臨訟飾責之詞，委無足
    採。
  (四)被告雖辯稱上揭門號為0000000000號行動電話非其所使用，
    惟查，被告與庚○○於92年8 月18日自泰國運輸毒品回臺當
    日，確實有以電話聯繫，業經證人庚○○證述明確，已如上
    述，而觀諸庚○○當時所使用之門號為0000000000號行動電
    話與上揭門號為0000000000號行動電話之通聯記錄，該2 之
    行動電話自該日下午1 時7 分起至下午3 時40分止有密切通
    聯記錄，有上揭2 行動電話之通聯紀錄附卷可稽（參見臺灣
    桃園地方法院檢察署96年度偵字第856 號偵查卷第33-48 頁
    ），而被告於本院審理時供承其在92年8 月間係使用門號為
    0000000000號行動電話（參見本院卷第129 頁），觀察門號
    為0000000000號行動電話之通聯記錄並無與門號為
    0000000000號行動電話之通聯記錄，顯見被告所辯其使用之
    行動電話門號為0000000000號並不足採，且92年8 月18號當
    日門號為0000000000號行動電話發話地為臺北市大安區○○○路○ 段125 號6 樓，有通聯記錄1 份可資佐證，而被告位
    於台北市中正區○○○路○ 段132 巷6 弄4 號之居所地甚為
    靠近，被告係號碼為0000000000號行動電話之持用人應堪認
    定，是被告所辯委無足採。
  (五)綜上，本案事證明確，被告犯行洵堪認定，應依法論科。
二、被告行為後，刑法於94年1 月7 日修正通過，於同年2 月2
    日公布，並於95年7 月1 日施行。按行為後法律有變更者，
    適用行為時之法律，但行為後之法律有利於行為人者，適用
    最有利於行為人之法律，修正後之刑法第2 條第1 項定有明
    文。此條規定乃與刑法第1 條罪刑法定主義契合，而貫徹法
    律禁止溯及既往原則，係規範行為後法律變更所生新舊法律
    比較適用之準據法，是刑法第2 條本身雖經修正，但刑法第
    2 條既屬適用法律之準據法，本身尚無比較新舊法之問題，
    應一律適用裁判時之現行刑法第2 條規定以決定適用之刑罰
    法律。又本次刑法修正之比較新舊法，應就罪刑有關之共犯
    、未遂犯、想像競合犯、牽連犯、連續犯、結合犯，以及累
    犯加重、自首減輕暨其他法定加減原因（如身分加減）與加
    減例等一切情形，綜其全部罪刑之結果而為比較（最高法院
    95年度第8 次刑庭會議決議可資參照）。其中：
  (一)修正前刑法第28規定「二人以上共同實施犯罪之行為者，皆
    為正犯」，修正後刑法第28條則規定「二人以上共同實行犯
    罪之行為者，皆為正犯」，揆諸本條之修正理由係為釐清陰
    謀共同正犯、預備共同正犯是否合乎正犯之要件，而限縮共
    同正犯之範圍，故比較修正前後之規定，以修正後之刑法第
    28條有利於被告。
  (二)本件被告行為時所涉毒品危害防制條例第4 條第1 項之運輸
    第一級毒品罪，及懲治走私條例第2 條第1 項之私運管制物
    品罪，其法定刑分別有「得併科新臺幣一千萬元以下罰金」
    及「得併科新臺幣三百萬元以下罰金」等罰金刑之規定，而
    修正前刑法第33條第5 款規定「罰金：一元以上。」，修正
    後刑法第三十三條第五款規定「罰金：新臺幣一千元以上，
    以百元計算之。」，自以修正前之規定有利於被告。
  (三)修正前刑法第65規定「無期徒刑不得加重；無期徒刑減輕者
    ，為七年以上有期徒刑。」，修正後刑法第65規定為「無期
    徒刑不得加重；無期徒刑減輕者，為二十年以下十五年以上
    有期徒刑。」，經比較修正前、後之規定，以修正前之規定
    有利於被告。
  (四)綜上，在適用刑法修正條文時，互有利與不利之情形，經整
    體綜合比較全部罪刑之結果，以95年7 月1 日生效施行前之
    刑法規定，較有利於被告，依現行刑法第2 條第1 項前段規
    定，自應適用被告行為時之法律即修正前之刑法規定。
  (五)至刑法第55條「想像競合犯」之規定，修正後增列「但不得
    科以較輕罪名所定最輕本刑以下之刑」之但書規定，為法理
    之明文化，非屬法律之變更（同上決議參照）。另刑法第59
    條酌減其刑之規定之文字，由「犯罪之情狀可憫恕，得酌量
    減輕其刑。」修正為「犯罪之情狀顯可憫恕，認科以最低度
    刑仍嫌過重者，得酌量減輕其刑。」，亦僅係參酌實務對該
    條要件之見解，將其適用條件予以明文化，惟其實質效果並
    無不同，對本件被告而言，亦無有利、不利之問題（同上決
    議參照），自應逕適用修正後新法。
三、查海洛因係毒品危害防制條例第2 條第2 項第1 款所稱之第
    一級毒品，並為行政院依據懲治走私條例第2 條第3 項（於
    95年5 月30日修正，原第4 項移至第3 項）授權公告之「懲
    治走私條例公告管制物品項目及其數額」，其中甲項管制進
    出口物品第4 款所列之毒品，不得運輸，亦不得私運進口。
    被告將本件含第一級毒品海洛因之白色粉末自泰國私運進入
    我國國境，核其所為，係犯毒品危害防制條例第4 條第1 項
    之運輸第一級毒品罪及懲治走私條例第2 條第1 項之私運管
    制物品進口罪（95年5 月30日修正時，係刪除第2 項常業犯
    之規定，第1 項部分並未修正），其持有海洛因之低度行為
    ，應為其運輸之高度行為所吸收，不另論罪。被告就上揭私
    運管制進口之第一級毒品海洛因犯行，係由丙○○主導，由
    己○○邀本件被告指使乙○○前往泰國運輸該海洛因入境，
    繼由本案被告為乙○○辦理前往泰國之簽證並購買機票，再
    由己○○利用不知情之戊○○將前往泰國之機票、護照及報
    酬3 萬5 千元轉交被告，乙○○遂與己○○先後搭機前往泰
    國，復於上開時、地，由在泰國接應且有共同犯意聯絡之「
    羅姓成年男子，將內藏海洛因3 包之洗髮乳裝入該行李箱後
    ，乙○○與己○○二人一同於上開時、地，攜帶該海洛因搭
    乘班機共同實施私運管制進口之第一級毒品海洛因進入我國
    國境，並聯絡本案被告接機及取得報酬事宜。被告就上揭私
    運管制進口之第一級毒品海洛因犯行，與丙○○、己○○、
    乙○○、羅姓成年男子，均有共同之犯意聯絡、行為分擔，
    為共同正犯。被告係以1 私運之行為，同時觸犯懲治走私條
    例第2 條第1 項之私運管制物品進口罪，及毒品危害防制條
    例第4 條第1 項之運輸第一級毒品罪，應依刑法第55條想像
    競合犯之規定，從一重之運輸第一級毒品罪處斷。又被告無
    任何前科，而此次運輸之數量約2 千公克，在通關時即為警
    查獲，尚未實際流入市面，但所觸犯之法條係死刑、無期徒
    刑之重罪，本院審酌上情，認被告僅係運輸毒品之交通，並
    非主謀，且介入本案之程度亦不深，年紀尚輕，往後仍有大
    好前途，若科以法定最低度之無期徒刑，仍嫌過重，爰依刑
    法第59條之規定，酌予減輕其刑。爰審酌海洛因具有高度成
    癮性，戒解不易，嚴重危害國人身心健康，其販賣、持有、
    施用等，均為國法所厲禁，被告恣意運輸海洛因，戕害他人
    健康，數量非微，欠缺守法觀念，惡性重大，應予非難，兼
    衡被告之素行、智識程度，其犯罪之動機、目的、手段、所
    獲利益，暨被告犯罪後之態度等一切情狀，量處如主文所示
    之刑，以資懲儆。
四、按共同犯罪行為，應由共犯各負全部責任，凡必須沒收之物
    ，於共犯之判決均應為沒收之諭知（最高法院88年度臺上字
    第7099號判決意旨參考）。查：
  (一)扣案第一級毒品海洛因3 包（合計淨重2090.76 公克，純度
    百分之76.7，純質淨重1590.44 公克，包裝重265.09公克）
    ，係被告共同私運入境而被當場查獲之第一級毒品，而放置
    該海洛因之洗髮乳罐3 個，經取出檢品（即該海洛因）後，
    仍會殘留少許海洛因粉末，不易完全清除，依「獲案毒品處
    理流程管制作業要點」規定，仍應由法務部調查局毒品庫保
    管等情，亦有法務部調查局95年2 月7 日調科壹字第
    09500049670 號函及所附檢品及洗髮乳罐包裝照片2 張在卷
    足證，是就本件毒品與包裝之髮膠罐3 個，均應依毒品危害
    防制條例第18條第1 項前段規定，諭知沒收併銷燬之。
  (二)扣案行李箱1 個，係共犯羅姓成年男子在泰國所購得供（但
    非專供）方便攜帶、藏放上開海洛因所用，業如前述。該行
    李箱1 個與藍色圓形墊子3 個（該3 個墊子未隨案移送），
    為共犯羅姓成年男子所有且係供（但非專供）本件私運海洛
    因所用之物，亦應依毒品危害防制條例第19條第1 項宣告沒
    收；因此部分沒收物已扣案，無全部或一部不能沒收之情形
    ，毋庸依同條項後段諭知如全部或一部不能沒收時追徵其價
    額。
  (三)又依毒品危害防制條例第19條第1 項：「犯同條例第4 條至
    第9 條、第12條、第13條或第14條第1 項第2 項之罪者，其
    供犯罪所用或因犯罪所得之財物均沒收之，如全部或一部不
    能沒收時，追徵其價額或以其財產抵償之」之規定，係採義
    務沒收主義，故販賣毒品所得之金錢，如能認定確係販賣毒
    品所得之款項，均應宣告沒收，不以當場搜獲扣押者為限（
    最高法院93年臺上字第2670號判決意旨參照），是販賣毒品
    所用之物或所得之金錢，無論已否扣案，均應依法沒收。本
    件被告。至本件所交付予乙○○之3 萬5 千元，雖未扣案，
    惟係共犯己○○事先支付予被告實施本件運輸毒品之部分報
    酬，係被告因運輸海洛因之犯罪所得，又為被告所有，應依
    毒品危害防制條例第19條第1 項之規定諭知沒收，如全部或
    一部不能沒收時，以其財產抵償之。
  (四)未扣案其內ＳＩＭ卡門號為0000000000號之行動電話1 支（
    含其內之ＳＩＭ卡），雖係共犯乙○○所有，而本案被告曾
    撥打此手機與被告聯繫行程及接機等相關事宜，然本案被告
    撥打此手機時，係連絡前往泰國等相關事宜，且被告聯繫時
    ，共犯乙○○係處於被動地位以此手機接聽電話，並無證據
    證明被告有以此電話機聯繫運毒事宜，參以渠等約定共犯乙○○私運上開毒品入境後，被告即會前來接機，亦無約定需
    用此手機作為聯繫取貨之用，是此手機及其內ＳＩＭ卡尚難
    認係供本件犯罪所用之物，不予宣告沒收。另未扣案之其內
    ＳＩＭ卡門號為0000000000號行動電話1 支，雖係本案被告
    所持用，然申請人係「甲○○」名義申登，是均無證據證明
    該手機及其內ＳＩＭ卡係本件被告所有，亦不予宣告沒收。
  (五)未扣案之泰國花生米5 罐、手提包及內裝之衣、褲、化妝品
    ，雖係一併放入前開行李箱內，而其中泰國花生米5 罐，係
    羅姓成年男子用以贈送他人，在未送交他人前，仍應為羅姓
    成年男子所有；手提包及內裝之衣、褲、化妝品，則係共犯
    乙○○所有，為共犯乙○○於另案審理時陳明。然該泰國花
    生米5 罐、手提包及內裝衣、褲、化妝品，與本件內藏毒品
    海洛因之洗髮乳罐，分別放於該行李箱內，並無互相掩飾、
    覆蓋之情形，且該行李箱打開後，無需翻找即可以目視發現
    該藏有毒品之髮膠罐，業據被告於原審審理時供明，核與證
    人粘秀珠於另案審理時證述相符，是該泰國花生米5 罐、手
    提包及內裝之衣、褲、化妝品，均非供覆蓋、包覆、掩飾該
    藏有毒品之洗髮乳罐之用，均非供本件私運毒品犯罪所用之
    物，亦不予宣告沒收。
  (六)又鑑定時經取樣鑑驗耗用之毒品，因已不存在，不得宣告沒
    收；另本案被告應允共犯乙○○私運上開海洛因入境後將給
    付之報酬3 萬5 千元，因被告尚未實際取得此部分酬勞，自
    無庸宣告沒收；而洗髮乳罐上層之髮膠，業於取出毒品過程
    中予以挖除清理而不存在，亦不得宣告沒收，均併予敘明。
據上論斷，應依刑事訴訟法第299 條第1 項前段，懲治走私條例
第2 條第1 項、第11條，毒品危害防制條例第4 條第1 項、第18
條第1 項前段、第19條第1 項，刑法第11條、第2 條第1 項前段
、修正前第28條、第55條、修正前第65條第2 項、第59條，判決
如主文。
本案經檢察官柯博齡到庭執行職務。
中    華    民    國    97    年    12    月    3     日
                  刑事第五庭審判長  法  官  潘政宏
                                    法  官  陳彥宏
                                    法  官  江春瑩
以上正本證明與原本無異。
如不服本判決應於收受判決後10日內向本院提出上訴書狀，並應
敘述具體理由。其未敘述上訴理由者，應於上訴期間屆滿後20日
內向本院補提理由書 (均須按他造當事人之人數附繕本)「 切勿
逕送上級法院」。
                                    書記官  羅婉榕
中    華    民    國    97    年    12    月    5     日
附錄本件論罪科刑法條全文毒品危害防制條例第4 條
製造、運輸、販賣第一級毒品者，處死刑或無期徒刑；處無期徒
刑者，得併科新臺幣1 千萬元以下罰金。
製造、運輸、販賣第二級毒品者，處無期徒刑或7 年以上有期徒
刑，得併科新臺幣7 百萬元以下罰金。
製造、運輸、販賣第三級毒品者，處5 年以上有期徒刑，得併科
新臺幣5 百萬元以下罰金。
製造、運輸、販賣第四級毒品者，處3 年以上10年以下有期徒刑
，得併科新臺幣3 百萬元以下罰金。
製造、運輸、販賣專供製造或施用毒品之器具者，處1 年以上7
年以下有期徒刑，得併科新臺幣1 百萬元以下罰金。
前五項之未遂犯罰之。
懲治走私條例第2 條
私運管制物品進口、出口逾公告數額者，處7 年以下有期徒刑，
得併科新臺幣3 百萬元以下罰金。
前項之未遂犯罰之。
第 1 項所稱管制物品及其數額，由行政院公告之。


司法院資訊處製作；財團法人民間司法改革基金會備份。
